臺灣苗栗地方法院刑事判決
111年度金簡上字第11號
上  訴  人  
即  被  告  周志婷



選任辯護人  許秉燁律師（法律扶助）
上列上訴人即被告因違反洗錢防制法等案件，不服本院民國111
年1月28日111年度苗金簡字第36號第一審簡易判決（起訴案號：
臺灣苗栗地方檢察署110年度偵字第7369號)，提起上訴，本院管
轄之第二審合議庭判決如下：
    主  文
原判決撤銷。
甲○○幫助犯洗錢防制法第十四條第一項之洗錢罪，處有期徒刑貳
月，併科罰金新臺幣伍仟元，罰金如易服勞役，以新臺幣壹仟元
折算壹日。緩刑貳年。
    犯罪事實及理由
一、本案經本院審理結果，認第一審判決就犯罪事實之認定、證
    據之論述均無不當。就本案犯罪事實、證據，除證據部分補
    充被告甲○○與詐騙份子「許文麗」、「備用號」之通訊軟體
    LINE對話內容外，餘均引用附件第一審刑事簡易判決書之記
    載。
二、上訴意旨略以：被告均坦承犯行，且已與告訴人丙○○、乙○○
    、丁○○（下合稱告訴人丙○○等3人）成立調解，並已賠償告
    訴人丙○○等3人之損害，請求從輕量刑並宣告緩刑等語（本
    院金簡上卷第222至223頁）。
三、撤銷改判之理由：
    原審認被告上開犯行罪證明確，予以論罪科刑，固非無見。
    惟查被告上訴後，已與告訴人丙○○等3人調解成立，並均已
    給付賠償金予告訴人丙○○等3人，獲告訴人丙○○等3人原諒，
    有本院111年度司刑簡上移調字第5號、第6號調解筆錄2份在
    卷可查（本院金簡上卷第91至92、175至176頁）。是本案量
    刑之基礎事實業已於原審判決後有所變更，然原審判決未及
    審酌該情，故被告提起上訴，請求從輕量刑為有理由，自應
    由本院合議庭將原判決予以撤銷改判。
四、爰審酌被告將帳戶資料提供他人使用，幫助正犯遂行詐欺取
    財及洗錢犯行，使其得以製造金流斷點、隱匿真實身分，減
    少遭查獲風險，助長詐欺財產犯罪之風氣，致告訴人丙○○等
    3人受詐騙而匯款，且使執法人員難以追查詐騙份子之真實
    身分，導致犯罪橫行，行為實有不該，並考量告訴人丙○○等
    3人之損失金額，被告已與告訴人丙○○等3人調解成立，並已
    賠償損害，並獲告訴人丙○○等3人原諒，有如前述，及被告
    於警詢、偵訊坦承交付帳戶存摺、提款卡及密碼予他人，否
    認有幫助詐欺取財及幫助洗錢犯意，於原審及本院審理時坦
    承犯行之犯後態度，並被告之犯罪手段僅係提供帳戶資料，
    並非實際參與詐欺行為及洗錢之人，兼衡於本院審理時自述
    為高職畢業之智識程度，目前擔任作業員工作，月薪約新臺
    幣3萬5000元之經濟狀況，及已婚、育有1名剛滿週歲之未成
    年子女，也要幫忙照顧快90歲阿嬤之生活狀況，自身患有輕
    度身心障礙之健康狀況，有中華民國身心障礙證明影本1張
    在卷可參（本院金簡上卷第223、37頁），且前無任何犯罪
    科刑紀錄，有臺灣高等法院被告前案紀錄表1紙在卷可佐等
    一切情狀，量處如主文所示之刑，並就併科罰金部分，依刑
    法第42條第3項前段規定，諭知易服勞役之折算標準。
五、被告前無任何犯罪科刑紀錄，有如前述，茲念被告因一時失
    慮，致罹刑典，堪信被告經此偵審程序及罪刑之宣告，當知
    所警惕，信無再犯之虞，且告訴人丙○○等3人亦同意對被告
    為緩刑之諭知，有上開調解筆錄可參，本院認前開所宣告之
    刑以暫不執行為適當，爰依刑法第74條第1項第1款規定，諭
    知緩刑2年，以啟自新。
據上論斷，應依刑事訴訟法第455條之1第1項、第3項、第369條
第1項前段、第364條、第299條第1項前段、第373條，洗錢防制
法第14條第1項、第16條第2項，刑法第11條前段、第30條第1項
前段、第2項、第339條第1項、第55條前段、第42條第3項前段、
第74條第1項第1款，刑法施行法第1條之1第1項，判決如主文。
本案經檢察官馮美珊提起公訴，檢察官楊岳都到庭執行職務。
中    華    民    國    111   年    8    月     24    日
                  刑事第四庭  審判長法  官  羅貞元
                                    法  官  郭世顏
                                    法  官  紀雅惠
以上正本證明與原本無異。
不得上訴。
                                    書記官  劉碧雯
中　　華　　民　　國　　111 　年　　8 　　月　　24　　日
附件：
臺灣苗栗地方法院刑事簡易判決
111年度苗金簡字第36號
公  訴  人  臺灣苗栗地方檢察署檢察官
被      告  甲○○
上列被告因違反洗錢防制法等案件，經檢察官提起公訴（110年
度偵字第7369號），被告於本院準備程序時自白犯罪（110年度
金訴字第141號），由本院合議庭裁定由受命法官獨任逕以簡易
判決處刑，判決如下：
    主    文
甲○○幫助犯洗錢防制法第十四條第一項之一般洗錢罪，處有期徒
刑參月，併科罰金新臺幣壹萬元，罰金如易服勞役，以新臺幣壹
仟元折算壹日。
    犯罪事實及理由
一、本件除檢察官起訴書㈠犯罪事實欄第10列「帳戶」，應補充
    為「帳戶之存摺及提款卡」；第10列「數字」，應補充為「
    數字333999」；㈡證據部分並補充「被告甲○○於本院準備程
    序之自白」、「臺灣高等法院被告前案紀錄表」作為證據；
    ㈢起訴書內有關「詐欺集團成員」之記載，均更正為「詐欺
    犯罪者」外，其餘犯罪事實、證據名稱均引用檢察官起訴書
    之記載（如附件）。
二、論罪科刑：
  ㈠本案並無具體事證足以證明被告甲○○主觀上除其交付存摺、
    提款卡（含密碼）予暱稱「許文麗」外，尚明確知悉其他詐
    騙犯罪者，亦無具體事證足以證明被告甲○○明確知悉對告訴
    人等施行詐術之詐騙犯罪者確有3人以上（況1人分飾多角亦
    有可能），依罪疑利益歸於被告之刑事法原則，僅得認定被
    告甲○○上開提供帳戶之行為構成普通詐欺取財罪之幫助犯，
    故本案並無刑法第339條之4第1項第2款所定之加重條件存在
    。
  ㈡又行為人提供金融帳戶金融卡及密碼供他人使用，嗣後被害
    人雖匯入款項，然此時之金流仍屬透明易查，在形式上無從
    合法化其所得來源，未造成金流斷點，尚不能達到掩飾或隱
    匿特定犯罪所得之來源、去向及所在之作用，須待款項遭提
    領後，始產生掩飾、隱匿之結果。故而，行為人提供金融帳
    戶提款卡及密碼，若無參與後續之提款行為，即非洗錢防制
    法第2條第2款所指洗錢行為，無從成立一般洗錢罪之直接正
    犯；又金融帳戶乃個人理財工具，依我國現狀，申設金融帳
    戶並無任何特殊限制，且可於不同之金融機構申請多數帳戶
    使用，是依一般人之社會通念，若見他人不以自己名義申請
    帳戶，反而收購或借用別人之金融帳戶以供使用，並要求提
    供提款卡及告知密碼，則提供金融帳戶者主觀上如認識該帳
    戶可能作為對方收受、提領特定犯罪所得使用，對方提領後
    會產生遮斷金流以逃避國家追訴、處罰之效果，仍基於幫助
    之犯意，而提供該帳戶之提款卡及密碼，以利洗錢實行，仍
    可成立一般洗錢罪之幫助犯（最高法院108年台上大字第310
    1號刑事裁定）。被告甲○○未為任何查證，僅憑「許文麗」
    提供之資訊，即貿然交付其玉山銀行帳戶之存摺、提款卡及
    密碼，被告甲○○主觀上非不能預見提供金融帳戶供他人使用
    ，可能淪為他人實施財產犯罪之工具，金流經由人頭帳戶被
    提領後將產生追溯困難之情，仍分別提供上開銀行帳戶資料
    以利洗錢實行，應成立幫助一般洗錢罪。
　㈢核被告甲○○所為，係犯刑法第30條第1項前段、第339條第1項
    之幫助犯詐欺取財罪及刑法第30條第1項前段、洗錢防制法
    第2條第2款、第14條第1項之幫助一般洗錢罪。
　㈣被告甲○○以一交付玉山銀行帳戶存摺、提款卡及密碼之行為
    ，幫助詐騙犯罪者詐欺告訴人丙○○、乙○○、丁○○之財物及洗
    錢，並侵害告訴人等之財產法益，係以一幫助行為同時觸犯
    3個幫助詐欺取財罪及幫助一般洗錢罪，為異種想像競合犯
    ，應依刑法第55條規定，從一重論以幫助一般洗錢罪。
　㈤被告甲○○幫助他人犯詐欺取財罪、一般洗錢罪，並未實際參
    與詐欺、洗錢犯行，所犯情節較正犯輕微，爰依刑法第30條
    第2項之規定，按正犯之刑減輕之。
　㈥被告甲○○就上開幫助洗錢之犯罪事實，於本院審判中坦承不
    諱，依洗錢防制法第16條第2項之規定，遞減輕其刑。
　㈦爰以行為人之責任為基礎，審酌被告甲○○能預見其提供銀行
    帳戶存摺、提款卡及密碼之行為，可能因而幫助他人從事詐
    欺取財及洗錢犯罪，仍將其所有之玉山銀行帳戶存摺、提款
    卡（含密碼）交予詐騙犯罪者使用，已幫助其遂行財產犯罪
    ，同時使其得以隱匿真實身分，減少遭查獲之風險，使詐騙
    犯罪者肆無忌憚，並增添警察機關追查幕後正犯之困擾，破
    壞社會秩序，亦造成告訴人等求償困難，實有不該；復考量
    被告前無受有期徒刑以上刑之宣告之前案紀錄，有其臺灣高
    等法院被告前案紀錄表在卷足憑（見本院苗金簡卷第11頁）
    ，且其未實際參與詐欺取財、一般洗錢之構成要件行為，兼
    衡其犯後坦承犯行，尚未與告訴人和解之態度，及其向本院
    自述其教育程度為高中畢業，目前擔任作業員，月薪約新臺
    幣3萬5千元，與夫生有1子（見本院金訴字卷第23頁）等一
    切情狀，量處如主文所示之刑，並就罰金部分，諭知易服勞
    役之折算標準，以資懲儆。
三、沒收部分：
  ㈠本案被告甲○○交付玉山銀行帳戶之行為，幫助詐騙犯罪者遂
    行詐欺取財犯行，使告訴人等將金錢匯入被告甲○○提供之玉
    山銀行帳戶，隨即遭不詳人士提領一空，依卷內現存事證，
    尚無證據證明係被告甲○○所提領，亦無證據證明被告甲○○交
    付本案帳戶之行為，已有自詐騙犯罪者處取得任何利益，故
    無從諭知犯罪所得之沒收。
  ㈡至洗錢防制法第18條第1項固規定「犯第14條之罪，其所移轉
    、變更、掩飾、隱匿、收受、取得、持有、使用之財物或財
    產上利益，沒收之；犯第15條之罪，其所收受、持有、使用
    之財物或財產上利益，亦同。」惟被告甲○○非實際上提款之
    人，無掩飾隱匿詐欺贓款之犯行，均非洗錢防制法第14條第
    1項之正犯，自無上開條文適用，附此敘明。
四、依刑事訴訟法第449條第2項、第450條第1項、第454條第2項
    ，洗錢防制法第14條第1項、第16條第2項，刑法第11條、第
    339條第1項、第30條第1項前段、第2項、第55條、第42條第
    3項，刑法施行法第1條之1第1項，逕以簡易判決處刑如主文
    。
五、本案經檢察官馮美珊提起公訴，檢察官吳宛真到庭執行職務
    。
六、如不服本件判決，得自本判決送達之日起20日內，向本院提
    起上訴。 　　　
中　　華　　民　　國　　111 　年　　1 　　月　　28　　日
                  刑事第一庭  法　官   柳章峰
以上正本證明與原本無異。　　　　　　　　　　　　　　　　如不服本判決應於收受判決後20日內向本院提出上訴書狀，並應敘述具體理由。其未敘述上訴理由者，應於上訴期間屆滿後20日內向本院補提理由書(均須按他造當事人之人數附繕本)「切勿逕送上級法院」。告訴人或被害人如對本判決不服者，應具備理由請求檢察官上訴，其上訴期間之計算係以檢察官收受判決正本之日期為準。　　　　　　　　　　　　　　　　　　　　　　　
    　　　　　　　　　　　　　書記官　 王祥鑫
中　　華　　民　　國　　111 　年　　1 　　月　　28　　日
附錄本案論罪科刑法條：
洗錢防制法第14條
有第二條各款所列洗錢行為者，處7年以下有期徒刑，併科新臺
幣5百萬元以下罰金。
前項之未遂犯罰之。
前二項情形，不得科以超過其特定犯罪所定最重本刑之刑。

中華民國刑法第30條
（幫助犯及其處罰）
幫助他人實行犯罪行為者，為幫助犯。雖他人不知幫助之情者，
亦同。
幫助犯之處罰，得按正犯之刑減輕之。

中華民國刑法第339條
（普通詐欺罪）
意圖為自己或第三人不法之所有，以詐術使人將本人或第三人之
物交付者，處5年以下有期徒刑、拘役或科或併科50萬元以下罰
金。
以前項方法得財產上不法之利益或使第三人得之者，亦同。
前二項之未遂犯罰之。
附件：
臺灣苗栗地方檢察署檢察官起訴書
                                     110年度偵字第7369號
　　被　　　告　甲○○

上列被告因違反洗錢防制法等案件，已經偵查終結，認應提起公
訴，茲將犯罪事實及證據並所犯法條分敘如下：
　　　　犯罪事實
一、甲○○可預見金融機構帳戶係個人理財之重要工具，為個人財
    產、信用之重要表徵，且在我國申請金融機構帳戶並不困難
    ，如有不詳之人願意以高價向他人租用金融帳戶，可能係為
    收領詐騙款項並逃避查緝之用，其仍基於幫助他人詐欺取財
    及基於幫助洗錢之不確定犯意，經由通訊軟體LINE與暱稱「
    許文麗」之不詳詐欺集團成員談妥提供一個金融帳戶，每10
    天可領取租金新臺幣（下同）1萬1,000元之約定後，甲○○隨
    即於民國109年11月2日20時許，在苗栗縣竹南鎮全家便利商
    店博愛店，將其向玉山商業銀行所申辦帳戶：000000000000
    0號帳戶（下稱：本案帳戶）寄送至指定之不詳全家便利商
    店，給該詐欺集團指定之「備用號」收取，金融卡密碼則於
    寄出前更改為指定之數字。嗣該詐騙集團成員取得甲○○所寄
    出之本案帳戶金融資料後，即意圖為自己不法之所有，基於
    詐欺取財及洗錢之犯意聯絡，在社群網站臉書刊登不實出售
    行動電話之訊息，丙○○、乙○○及丁○○分別瀏覽上開訊息，再
    經由通訊軟體LINE與該詐欺集團成員聯繫後因此陷於錯誤，
    謝○諭於109年11月5日14時47分許，經由網路銀行匯款2萬5,
    000元、黃○雯於109年15時11分許，經由網路銀行匯款2萬5,
    000元、薛○任於109年11月5日15時16分許，經由自動櫃員機
    匯款2萬5,000元至本案帳戶，均旋遭提領一空，以此方式掩
    飾、隱匿詐欺所得之真正去向，逃避查緝。
二、案經薛○任、黃○雯、謝○諭分別訴由苗栗縣警察局竹南分局
    報告偵辦。
　　　　證據並所犯法條
一、證據清單暨待證事實：
編號 證　據　名　稱 待　證　事　實  ㈠ 被告甲○○於警詢及偵查中之供述 被告坦承經由通訊軟體LINE與暱稱「許文麗」之人談妥提供一個金融帳戶，每10天可領取租金新臺幣1萬1,000元之約定後，隨即於上揭時、地，將本案帳戶之存摺及金融卡寄出，寄出前並將金融卡密碼更改為指定數字。  ㈡ 證人即告訴人薛○任於警詢中之指訴、通訊軟體LINE對話紀錄、台新銀行自動櫃員機交易明細及報案資料 告訴人薛○任遭詐騙匯款之事實。  ㈢ 證人即告訴人黃○雯於警詢中之指訴、通訊軟體LINE對話紀錄、臺幣轉帳紀錄及報案資料 告訴人黃○雯遭詐騙匯款之事實。  ㈣ 證人即告訴人謝○諭於警詢中之指訴、通訊軟體LINE對話紀錄、臺幣轉帳紀錄及報案資料 告訴人謝○諭遭詐騙匯款之事實。  ㈤ 本案帳戶用戶資料及往來明細 1.本案帳戶確為被告甲○○申辦開戶使用。 2.告訴人薛○任等3人遭詐騙匯款至本案帳戶內，隨即遭提領一空。 
二、核被告甲○○所為，係犯刑法第30條、第339條第1項之幫助詐
    欺罪及洗錢防制法第14條第1項之幫助洗錢等罪嫌。其以交
    付本案帳戶之一行為，侵害告訴人薛○任、黃○雯、謝○諭之
    財產法益，係以一行為侵害數被害人之財產法益，為同種想
    像競合犯，應從一重論以一幫助詐欺取財罪。又被告以提供
    本案帳戶之一幫助行為，使不詳詐欺集團對告訴人薛○任等3
    人實施詐欺取財犯行，並隱匿犯罪所得去向，同時觸犯上開
    二罪名，為想像競合犯，應依刑法第55條規定，從一重以幫
    助一般洗錢罪斷。其幫助他人犯罪，得依刑法第30條第2項
    按正犯之刑減輕之。又無積極證據可認被告已取得出租帳戶
    之所得，爰不聲請沒收，附此敘明。
三、依刑事訴訟法第251條第1項提起公訴。
　　此　    致
臺灣苗栗地方法院
中　　華　　民　　國　 110　　年　　11　　月　　25　　日
                              檢  察  官　馮美珊
本件正本證明與原本無異　　　　　　　
中　　華　　民　　國　 110　　年　　12　　月　　6 　　日
                              書  記  官  謝曉雯